臺灣苗栗地方法院民事簡易判決
110年度苗簡字第718號
原      告  陳皇貝  


兼訴訟代理  
人          郭義順  


被      告  王志平  


上列當事人間侵權行為損害賠償事件，本院於民國110年11月10
日言詞辯論終結，判決如下：
　　主  文
被告應給付原告丙○○新臺幣770,716元，及自民國110年6月19日
起至清償日止，按年息5%計算之利息。
被告應給付原告乙○○新臺幣140,445元，及自民國110年6月19日
起至清償日止，按年息5%計算之利息。
原告其餘之訴駁回。
訴訟費用由被告負擔55%，餘由原告丙○○負擔28%、原告乙○○負擔
17%。
本判決原告勝訴部分得假執行。
原告其餘假執行之聲請駁回。
　　事實與理由
壹、程序方面：
　　被告甲○○經合法通知，未於最後言詞辯論期日到場，經核無
    民事訴訟法第386條各款所列情形，爰依原告之聲請，由其
    一造辯論而為判決。
貳、實體方面：　　
一、原告起訴主張略以：
（一）被告於民國110年3月12日20時40分許，無照駕駛車牌號碼
      000-0000號自用小客車，行經苗栗縣竹南鎮台61線北上外
      側89.3公里處，因路肩超車未注意車前狀況，撞及原告乙
      ○○駕駛其妻即原告丙○○所有之車牌號碼000-0000號自用小
      客車（下稱系爭車輛），致系爭車輛受損，原告乙○○受有
      右側前胸壁挫傷、頭部挫傷、頸部挫傷、左手中指挫傷等
      傷害。又被告係駕駛自用小客車未注意車前狀況衝撞原告
      乙○○駕駛之系爭車輛，應負全部過失責任，爰依民法第18
      4條第1項前段、第2項、第191條之2規定請求被告負擔損
      害賠償責任。
（二）請求賠償項目及金額如下：
　１、原告丙○○因其所有系爭車輛因本件車禍受損，經送修後估
      計修理費用新臺幣（下同）1,296,071元（零件1,082,270
      元、工資213,801元）。
　２、原告乙○○部分：
　　⑴醫療費用：
　　　原告乙○○因本件車禍受有上開傷害至為恭醫療財團法人為
      恭紀念醫院（下稱為恭醫院）、馬大元診所、康德診所、
      祥發中醫診所就醫，支出醫療費用合計1,710元。
　　⑵交通費用：
　　　原告乙○○因上開車禍致無法使用系爭車輛，致支出回雲林
      探視父母及接送小孩之交通費用計5,985元。
　　⑶工作損失：
　　　原告乙○○任職聯華電子股份有限公司（下稱聯電公司），
      110年4月份薪資118,502元，每日工資為3,950元，因受傷
      期間需請假看診，計有7次，以5日計算，計19,750元。
　　⑷代步車費用：
　　　原告乙○○因本件車禍致無法使用系爭車輛做為交通工具，
      而需租用自用小客車代步，自110年3月26日至111年3月26
      日，每日租車費用1,800元，請求租用代步車之費用148,0
      00元。
　　⑸精神慰撫金：
　　　原告乙○○因本件車禍受有前揭傷勢，對原告家庭造成相當
      之精神痛苦，爰請求精神慰撫金200,000元　。
　　⑹上開金額合計375,445元。
（三）並聲明：⑴被告應給付原告丙○○1,296,071元，及自起訴狀
      繕本送達被告之翌日起至清償日止，按年息5%計算之利息
      。⑵被告應給付原告乙○○375,445元，及自起訴狀繕本送達
      被告之翌日起至清償日止，按年息5%計算之利息。⑶原告
      願供擔保，請准宣告假執行。
二、被告答辯略以：
（一）對原告丙○○就系爭車輛之修理費用認為太高，而同意原告
      乙○○支出之醫療費用1,710元、交通費用5,985元之請求，
      但不同意工作損失19,750元、代步車費148,000元及精神
      慰撫金200,000元，因為都太高。又本件車禍之肇事責任
      並非全部在被告等語置辯。
（二）並聲明：原告之訴駁回。　　　
三、得心證之理由：
（一）原告主張被告在前揭時地駕駛自用小客車，撞擊原告乙○○
      所駕駛原告丙○○所有之系爭車輛，致系爭車輛受損及原告
      乙○○受有前揭傷害等情，業據原告提出系爭車輛行車執照
      、苗栗縣警察局竹南分局道路交通事故當事人登記聯單、
      道路交通事故現場圖、現場及車損照片、為恭醫院診斷證
      明書等件為證（見本院卷第13、15、21至27、51頁）。並
      有苗栗縣警察局竹南分局110年6月24日南警五字第110001
      5481號函附之道路交通事故現場圖、道路交通事故調查報
      告表(一)、(二)、苗栗縣警察局竹南分局道路交通事故當
      事人登記聯單、道路交通事故談話紀錄表、現場及車損照
      片等在卷可按（見本院卷第85至95、105至113頁）。且為
      被告所不爭執，堪信原告此部分之主張為真實。
（二）按因故意或過失，不法侵害他人之權利者，負損害賠償責
      任；汽車、機車或其他非依軌道行駛之動力車輛，在使用
      中加損害於他人者，駕駛人應賠償因此所生之損害；不法
      侵害他人之身體或健康者，對於被害人因此喪失或減少勞
      動能力或增加生活上之需要時，應負損害賠償責任；不法
      侵害他人之身體、健康、名譽、自由、信用、隱私、貞操
      ，或不法侵害其他人格法益而情節重大者，被害人雖非財
      產上之損害，亦得請求賠償相當之金額，民法第184條第1
      項前段、第191條之2前段、第193條第1項、第195條第1項
      前段分別定有明文。查被告於警詢時陳稱：我當時駕駛AS
      N-2395自小客沿竹南鎮台61線北上外側行駛至89.3K處前
      時，前方一台BEQ-0776自小客打右方向燈欲右轉而停下，
      我就從後方追撞等語，有談話紀錄表在卷可按（見本院卷
      第93頁）。顯見被告於前揭時地駕駛自用小客車，未與前
      車保持行車安全距離，且未注意車前狀況以致肇事，致系
      爭車輛受損、原告乙○○受有上開傷害，自有過失。且本件
      經送交通部公路總局新竹區監理所竹苗區車輛行車事故鑑
      定會（下稱竹苗區車鑑會）鑑定結果為：被告駕照吊銷駕
      駛自用小客車，未與前車保持足夠之行車安全距離，又未
      充分注意車前狀況，致撞擊右轉之前車，為肇事原因。原
      告乙○○駕駛自用小客車，行經無號誌路口右轉彎，被後方
      駛至之車輛撞擊，致往右偏碰撞路外大門，無肇事因素，
      有竹苗區車鑑會鑑定意見書在卷可按（見本院卷第161至1
      63頁），亦為相同認定。堪認被告就本件車禍事故之發生
      ，其行為與結果間具有相當因果關係，並應負全部過失責
      任，自應負損害賠償之責。是原告2人依前開規定請求被
      告賠償損害，即屬於法有據。
（三）茲就原告請求之項目論述如下：
　１、原告丙○○車損部分：
　　⑴按不法毀損他人之物者，依民法第196條規定，應向被害人
      賠償其物因毀損所滅少之價額，並非賠償修理其物所實際
      支出之修理費。故物被不法毀損後，僅須其物之價額減少
      ，即須賠償其所減少之價額。至其物有無修理？及其修理
      費有無實際支出？在所不問。此為民法第213條第1項所謂
      之法律另有規定，自應適用該另有之規定辦理（最高法院
      72年度台上字第3792號判決意旨參照）。查一般汽車修配
      廠修理汽車，均是開出估價單後，由車主決定是否修車，
      是原告丙○○所有之系爭車輛確有估價單上之損失，依前開
      最高法院判決意旨觀之，原告丙○○所有之系爭車輛縱尚未
      修理，仍得請求維修之費用，　
　　⑵按不法毀損他人之物者，被害人得請求賠償其物因毀損所
      減少之價額，民法第196條亦有明定。又請求賠償物被毀
      損所減少之價值，得以修復費用為估定標準，但以必要者
      為限，例如修理材料費以新品換舊品應予折舊（最高法院
      77年第9 次民事庭會議決議參照）。原告丙○○所有之系爭
      車輛經送桃苗汽車股份有限公司LS南崁廠（下稱桃苗汽車
      公司）修理，修理費用計1,296,071元（零件1,082,270元
      、工資213,801元），有桃苗汽車公司出具之估價單在卷
      可證（見本院卷第31至41、43至47頁），堪以採信。查上
      開車輛於108年9月（未載明日以該月15日計，民法第124
      條第2項後段參照）出廠，有汽車行車執照1 份在卷可稽
      （見本院卷第13頁），至事故發生時，即110年3月12日止
      ，約使用1年5月又27日，依前揭說明，零件1,082,270元
      部分應予折舊，方屬公允。又依營利事業所得稅查核準則
      第95條第6項規定：「固定資產提列折舊採用定率遞減法
      者，以1年為計算單位，其使用期間未滿1年者，按實際使
      用之月數相當於全年之比例計算之，不滿1月者，以1月計
      」，依此方法計算，系爭車輛實際使用年數應以1年6月計
      。而依行政院所頒「固定資產耐用年數表」及「固定資產
      折舊率表」規定，自用小客車之耐用年數為5年，依定率
      遞減法每年折舊千分之369計算，則原告支出之零件費用1
      ,082,270元，因已使用1年6月，扣除折舊後之零件費用估
      定為556,915元【計算式：1,082,270×0.369=399,358，小
      數點以下四捨五入，以下同；（1,082,270-399,358）×6/
      12×0.369=125,997；1,082,270-399,358-125,997=556,91
      5】，應認為屬必要之修復費用。故原告請求零件556,915
      元，加上支出不必折舊工資213,801元，合計必要修復費
      用為770,716元（計算式：556,915+213,801=770,716），
      即屬有據；逾此範圍之請求，則屬無據。
  ２、原告乙○○部分：
　　⑴醫療費用：
　　　原告乙○○主張因本件車禍受有上開傷害，計支出醫療費用
      合計1,710元，並有為恭醫院、馬大元診所、康德診所、
      祥發中醫診所之醫療費用收據在卷可按（見本院卷第53、
      55頁）。被告並同意原告乙○○此部分之請求（見本院卷第
      134頁)。是原告此部分之請求，應予准許。
　　⑵交通費用：
　　　原告乙○○主張因本件車禍致無法使用系爭車輛，致支出回
      雲林探視父母及接送小孩之交通費用計5,985元，並有高
      鐵車票、月費收據在卷可憑（見本院卷第57頁）。被告並
      同意原告乙○○此部分之請求（見本院卷第134頁)。是原告
      此部分之請求，應予准許。
　　⑶工作損失：
　　　原告乙○○主張因本件車禍致需請假到醫院就診，計有5日
      ，其任職聯電公司，110年4月份薪資118,502元，每日工
      資3,950元，計19,750元等語。被告則不同意原告乙○○此
      部分之請求。經查：
　　⒈原告乙○○確係任職於聯電公司，其於110年4月份之薪資為1
      18,502元，有聯電公司110年4月份薪資表在卷可按（見本
      院卷第77頁）。又原告乙○○確因本件車禍分別於110年3月
      12日至為恭醫院看診；110年3月22日、29日、4月12日至
      馬大元診所看診；110年5月4日至康德診所看診；110年3
      月30日、31日至祥發中醫診所看診，有看診收據等在卷可
      稽（見本院卷第53、55頁）。而至醫療院所看診勢必要請
      假始得為之，原告乙○○請假自有薪資之損失，是原告乙○○
      僅請求5日之工作損失，應可採信。
　　⒉原告乙○○每月之薪資為118,502元，每日之薪資即為3,950
      元（118,502÷30=3,950），5日薪資計19,750元（3,950×5
      =19,750）
　　⒊綜上所述，原告乙○○請求5日之工作損失19,750元，應予准
      許。　
　　⑷代步車費用：
　　　原告乙○○主張因系爭車輛受損，在維修期間需租車代步，
      每日1,800元，計請求148,000元等語。被告則不同意原告
      乙○○此部分之請求。經查：
　　⒈按負損害賠償責任者，除法律另有規定或契約另有訂定外
      ，應回復他方損害發生前之原狀；損害賠償，除法律另有
      規定或契約另有訂定外，應以填補債權人所受損害及所失
      利益為限。依通常情形，或依已定之計劃、設備或其他特
      別情事，可得預期之利益，視為所失利益，民法第213條
      第1項、第216條分別定有明文。查原告乙○○本得使用系爭
      車輛做為交通工具，則原告乙○○於系爭車輛修理期間，所
      失之使用利益，自得以租車方式代步以為填補，至於超過
      系爭車輛修理期間，即不得請求。又系爭車輛修理之期間
      ，因零件到料等因素，評估約需60日，有桃苗汽車公司出
      具之估價單在卷可按（見本院卷第193頁）。而車輛之維
      修並不會連續不斷的施作，尚包括維修人員休息、廠內取
      貨、施作空檔等時間，且零件如有缺貨之調貨、進貨時間
      。又系爭車輛修理之項目達130項及48項，有桃苗汽車公
      司估價單在卷可稽（見本院卷第31至47頁）。是上開估算
      系爭車輛修理期間需60日，尚屬合理，而可採信。
　　⒉系爭車輛車款為LEXUS NX200，有行車執照在卷可憑（見本
      院卷第13頁），屬高價位之車輛。又原告乙○○承租同等級
      之車輛代步，其每日租金為1,800元，有桃苗汽車公司上
      開估價單在卷可稽（見本院卷第193頁）。而車款LEXUS N
      X200，屬高價位之車輛，租車費用每日1,800元，亦符合
      一般市場行情，是原告乙○○請求系爭車輛修理期間租車代
      步之費用108,000元（1,800×60=108,000），應予准許，
      逾此部分之請求，即屬無據。
　　⑸精神慰撫金：　
　　　按不法侵害他人之人格權，被害人受有非財產上損害，請
      求加害人賠償相當金額之慰撫金時，法院對於慰撫金之量
      定，應斟酌實際加害情形、所造成之影響、被害人所受精
      神上痛苦之程度、雙方之身分、地位、經濟狀況及其他各
      種情形，以核定相當之數額（最高法院47年度台上字第12
      21號、51年度台上字第223 號及76年度台上字第1908號判
      決意旨參照）。查原告乙○○為研究所畢業，從事製造業（
      任職聯電公司），每月薪資約120,000元，108年度所得為
      1,650,735元、名下有土地2筆、汽車1部、投資3筆、109
      年度所得為1,883,556元、名下財產同108年度；被告為高
      職畢業，從事飲料店工作，每月收入約20,000餘元，108
      年度所得為415,905元、名下有汽車1部，109年度所得為2
      6,360元，名下財產同108年，業經兩造陳明在卷，並經本
      院依職權查詢兩造之稅務電子閘門財產所得調件明細表在
      卷可憑（見本院個資卷）。爰斟酌兩造上開身分、地位、
      經濟狀況，及被告因前揭過失肇事情節，致原告乙○○受有
      前開傷害之傷勢程度，造成原告乙○○身體及精神之痛苦等
      一切情狀，認原告乙○○請求之精神慰撫金以5,000元為適
      當，逾此部分之請求，尚屬過高，不應准許。
　　⑹綜上所述，原告乙○○得請求之金額為140,445元（醫療費用
      1,710元+交通費用5,985元+工作損失19,750元+代步車費
      用108,000元+精神慰撫金5,000元=140,445元）。
　３、揆諸前揭說明，原告丙○○得請求之金額為770,716元、原告
      乙○○得請求之金額為140,445元。
（四）被告雖以本件車禍之肇事責任，並非全部在被告等語置辯
      。惟查：
　１、按汽車在同一車道行駛時，除擬超越前車外，後車與前車
      之間應保持隨時可以煞停之距離，不得任意以迫近或其他
      方式，迫使前車讓道。汽車行駛時，駕駛人應注意車前狀
      況及兩車並行之間隔，並隨時採取必要之安全措施，不得
      在道路上蛇行，或以其他危險方式駕車，道路交通安全規
      則第94條第1項、第3項定有明文。查被告於警詢時陳稱：
      我當時駕駛ASN-2395自小客沿竹南鎮台61線北上外側行駛
      至89.3K處前時，前方一台BEQ-0776自小客打右方向燈欲
      右轉而停下，我就從後方追撞等語，有談話紀錄表在卷可
      按（見本院卷第93頁）。顯見被告於前揭時地駕駛自用小
      客車，未與前車保持行車安全距離，且未注意車前狀況以
      致碰撞到系爭車輛，違反前開法條之規定，而為肇事原因
      。又原告乙○○於警詢時陳稱：我當時駕駛自小客沿竹南鎮
      台61線北上外側行駛至89.3K處前時，我在找路打方向燈
      欲右轉，我開很慢，突然後方一台ASN-2395自小客直接撞
      上我正後方，導致我去撞到青草27-26號鐵門等語，有談
      話紀錄表在卷可按（見本院卷第94頁）。顯見原告乙○○駕
      駛系爭車輛在前方行駛，打方向燈後準備右轉，而遭到被
      告駕駛自小客車由後撞上，堪認原告乙○○並無違規，而無
      肇事因素。
　２、又本件經送竹苗區車鑑會鑑定結果，亦認：被告駕照吊銷
      駕駛自用小客車，未與前車保持足夠之行車安全距離，又
      未充分注意車前狀況，致撞擊右轉之前車，為肇事原因。
      原告乙○○駕駛自用小客車，行經無號誌路口右轉彎，被後
      方駛至之車輛撞擊，致往右偏碰撞路外大門，無肇事因素
      。楊瑞寶所有之路外鐵製大門，被肇事後失控右偏之車輛
      撞擊，無肇因素，有竹苗區車鑑會鑑定意見書在卷可按（
      見本院卷第161至163頁）。又被告亦未到場就上開鑑定結
      果表示爭執，更足認被告就本件車禍事故，應負肇事原因
      之責，原告乙○○無肇事因素。
　３、綜上所述，被告前開所辯，尚無可採。　　
（五）給付無確定期限者，債務人於債權人得請求給付時，經其
      催告而未為給付，自受催告時起，負遲延責任。其經債權
      人起訴而送達訴狀，與催告有同一之效力；遲延之債務，
      以支付金錢為標的者，債權人得請求依法定利率計算之遲
      延利息；應付利息之債務，其利率未經約定，亦無法律可
      據者，週年利率為百分之五，民法第229條第2項、第233
      條第1項前段、第203條分別定有明文。原告2人對被告之
      前揭侵權行為損害賠償請求權，係屬給付無確定期限之金
      錢債權。而民事起訴狀繕本係於110年6月18日送達於被告
      （見本院卷第71頁），依法於該日對被告生送達效力。從
      而，原告2人併請求被告自110年6月19日起至清償日止，
      按法定利率即年息5%計算之利息，未逾前開規定，自屬有
      據，應予准許。
四、從而，原告2人依侵權行為之法律關係，請求被告給付原告
    丙○○770,716元、原告乙○○140,445元，及均自110年6月19日
    起至清償日止，按年息5%計算之利息，為有理由，應予准許
    ，逾此部分之請求，即無所據，應予駁回。
五、本件原告勝訴部分係依民事訴訟法第427條第2項規定適用簡
    易程序之訴訟，所為被告敗訴之判決，依同法第389條第1 
    項第3款規定，本院應依職權宣告假執行。原告就上開勝訴
    部分陳明願供擔保聲請宣告假執行，僅係促使本院之職權發
    動，無庸另為准駁之諭知。至原告敗訴部分，其假執行之聲
    請已失所依據，應併予駁回。
六、本件事證已臻明確，兩造其餘攻擊防禦方法及所提證據，經
    審酌後，於判決結果不生影響，爰不一一論駁，附此敘明。
據上論結，原告之訴為一部有理由，一部無理由，依民事訴訟法
第385條第1項前段、第79條、第389條第1項第3款，判決如主文
。　　
中　　華　　民　　國　　110 　年　　11　　月　　24　　日
              苗栗簡易庭法　官　陳秋錦
以上正本係照原本作成。
如對本判決上訴，須於判決送達後20日內向本院提出上訴狀。
                        書記官　張智揚
中　　華　　民　　國　　110 　年　　11　　月　　24　　日